臺灣高等法院臺中分院刑事判決　　　　96年度上訴字第2479號
上　訴　人　臺灣臺中地方法院檢察署檢察官
上　訴　人
即　被　告　甲○○
上列上訴人因被告違反毒品危害防制條例案件，不服臺灣臺中地
方法院96年度訴字第2486號中華民國96年8月17日第一審判決（
起訴案號：臺灣臺中地方法院檢察署96年度毒偵字第3269號），
提起上訴，本院判決如下：
    主  文
原判決撤銷。
甲○○施用第一級毒品，累犯，處有期徒刑捌月；扣案海洛因壹
包（驗餘淨重零點零貳玖貳公克）沒收銷燬之，注射針筒壹支沒
收。
    事   實
一、甲○○於民國（下同）92年間曾因施用毒品案件，經臺灣臺
    中地方法院裁定令入戒治處所施以強制戒治，並判處有期徒
    刑8月確定，強制戒治部分執行至92年11月18日期滿釋放，
    翌日接續入監執行前揭有期徒刑，迄93年7月17日執行完畢
    。另於95年間又因施用第1級毒品案件，再經同法院判處有
    期徒刑8月確定，甫於96年5月8日縮刑期滿執行完畢。詎仍
    不知悔改，於前開強制戒治執行完畢釋放後5年內，基於施
    用第1級毒品之犯意，於96年6月21日凌晨5時許，在臺中縣
    龍井鄉○○村○○街124巷5號居處，以將海洛因摻水後用針
    筒注射之方式，施用第1級毒品海洛因1次。嗣於96年6月21
    日10時許，甲○○在犯罪未被發覺前，主動攜帶海洛因1包
    （送驗淨重0.0326公克，驗餘淨重0.0292公克）及其所有供
    施用海洛因用之注射針筒1支，向臺中縣警察局烏日分局龍
    井分駐所自首其施用第1級毒品犯行而接受裁判，經警採其
    尿液送驗結果呈嗎啡陽性反應，始獲悉上情。
二、案經臺中縣警察局烏日分局報告臺灣臺中地方法院檢察署檢
    察官偵查起訴。
　　理  由
一、上揭事實，業據上訴人即被告甲○○（下稱被告）於本院審
    理中供承不諱，其於上揭時地經警採尿送驗結果呈嗎啡陽性
    反應乙情，有臺中縣警察局烏日分局尿液代號與真實姓名對
    照表、中山醫學大學附設醫院檢驗科藥物檢測中心出具之濫
    用藥物尿液檢驗報告等件在卷可憑；此外，並有海洛因1 包
  　（送驗淨重0.0326公克，驗餘淨重0.0292公克）及注射針筒
    1支扣案可證，該扣案白色粉末1包經送驗結果，確檢出海洛
    因成分，亦有行政院衛生署草屯療養院草療鑑字第09600045
    66號鑑定書足稽；被告施用第1級毒品之事實堪予認定。又
    被告於92年間曾因施用毒品案件，經臺灣臺中地方法院裁定
    令入戒治處所施以強制戒治，並判處有期徒刑8月確定，強
    制戒治部分執行至92年11月18日期滿釋放，有其刑案資料查
    註紀錄表、全國施用毒品案件紀錄表可稽，被告因施用毒品
    案件經強制戒治執行完畢釋放後，5年內再施用第1級毒品犯
    行，事證明確，應依法論科。
二、核被告所為，係犯毒品危害防制條例第10條第1項之施用第
    一級毒品罪。被告持有第一級毒品海洛因進而施用之，其持
    有之低度行為應為施用之高度行為所吸收，不另論罪。公訴
    意旨雖認被告係自96年6月1日起迄同年月21日止施用海洛因
    多次，惟訊據被告僅坦承有於事實欄所載時地施用海洛因1
    次，其餘部分則堅決否認，而其尿液檢驗結果及扣案海洛因
    、針筒亦非足證明其尚有多次施用海洛因之犯行，是其餘部
    分即乏證據足資認定，然因公訴人認該部分與上開論罪科刑
    部分係屬集合犯之包括一罪，自毋庸另為無罪諭知，併此敘
    明。又被告前於95年間因違反毒品危害防制條例案件，經法
    院判處有期徒刑八月確定，甫於96年5月8日執行完畢乙節，
    有刑案資料查註紀錄表及臺灣高等法院被告前案紀錄表各1
    件在卷可稽，其受有期徒刑執行完畢後，5年以內故意再犯
    本案有期徒刑以上之罪，應依刑法第47條第1項論以累犯，
    並加重其刑。被告於員警發覺前，主動攜帶施用之毒品及注
    射針筒至臺中縣警察局烏日分局龍井分駐所向警自首上開施
    用第一級毒品海洛因之犯行，並接受裁判，有其警訊筆錄足
    參，核與刑法第62條自首之規定相符，爰依刑法第62條前段
    規定，減輕其刑，並先加後減之。原審據以論罪科刑，固非
    無見，惟查：本件被告施用海洛因犯行僅為事實欄所載之
    1次，業如上述，原審引用檢察官起訴書而認被告有多次施
    用海洛因犯行，認事尚屬有誤。扣案白色粉末1包經送行
    政院衛生署草屯療養院驗定結果，確檢出海洛因成分，有該
    院草療鑑字第0960004566號鑑定書附原審卷第24頁足憑，原
    審就此漏未引論，逕以送驗前警察機關所載之毛重數量宣告
    沒收銷燬，核與驗餘數量不符，此部分亦屬未洽。原審雖
    於事實及理由欄中論載被告係自首，惟據上論結欄未引刑法
    第62條，並屬疏漏。被告以原審量刑過重及檢察官以原審量
    刑過輕為由提起上訴，雖均非可採，然原判決既有上揭可議
    ，仍屬無可維持，應由本院將原判決撤銷改判。爰審酌被告
    已有施用毒品之前科，經觀察勒戒、強制戒治及法院判刑執
    行後，仍無視於毒品對於自身健康之戕害及國家對於杜絕毒
    品犯罪之禁令，再度施用毒品，惟其主動向員警自首，復於
    本院審理中坦承犯行，尚有悔意之犯後態度等一切情狀，量
    處如主文第2項所示之刑。又公訴人雖認被告前已有多次施
    用毒品前科，求處有期徒刑10月至1年2月間之刑度，所陳固
    非無據，然本院認被告雖有多次施用毒品之犯行，前次違反
    毒品危害防制條例案件已經法院判處有期徒刑八月並執行完
    畢，被告就本件犯行係屬自首並坦認犯行，且於警訊、偵查
    及原審訊問中均表明希望入所戒毒等語以示戒毒品決心，而
    施用毒品行為原具有傷身自戕之性質，衡情本件量刑尚不宜
    過重，是本院認以上開刑度為適當，附為敘明。扣案海洛因
    1包（驗餘淨重0.0292公克），屬毒品危害防制條例第2條規
    定之第一級毒品，應依同條例第18條第1項前段之規定，沒
    收銷燬之（送鑑耗損部分已不存在，毋庸再為沒收銷燬）。
    另扣案注射針筒1支係犯罪所用之物且為被告所有，業據被
    告供陳明確，應依刑法第38條第1項第2款沒收之。另被告本
    件犯行係於96年6月21日所為，並非在中華民國96年罪犯減
    刑條例第2條規定基準日即96年4月24日以前，無從再邀減刑
    之寬典，亦併敘明之。
三、據上論斷，應依刑事訴訟法第369條第1項前段、第364條、
    第299條第1項前段，毒品危害防制條例第10條第1項、第18
    條第1項前段，刑法第11條、第47條第1項、第62條前段、第
    38條第1項第2款，判決如主文。
本案經檢察官乙○○到庭執行職務。
中　　華　　民　　國　　96　　年　　10　　月　　17　　日
            刑事第十庭  審判長法  官  林  照  明
                              法  官  郭  瑞  祥
                              法  官  林  欽  章
上列正本證明與原本無異。
如不服本判決應於收受送達後10日內向本院提出上訴書狀，其未
敘述上訴之理由者並得於提起上訴後10日內向本院補提理由書（
均須按他造當事人之人數附繕本）。
                              書記官  許  哲  禎
中　  華　 　民　　國　 96　　年 　 10　  月　  22  　日
附錄法條：
毒品危害防制條例第10條第1項
施用第一級毒品者，處六月以上五年以下有期徒刑。
